【裁判字號】    99,易,772
【裁判日期】    990520
【裁判案由】    毒品危害防制條例
【裁判全文】
臺灣臺北地方法院刑事判決               99年度易字第772號
公  訴  人  臺灣臺北地方法院檢察署檢察官
被      告  甲○○
上列被告因毒品危害防制條例案件，經檢察官提起公訴（99年度
毒偵字第508號、第623號、第771 號），嗣於本院準備程序中，
被告就被訴事實為有罪之陳述，經告以簡式審判之要旨，並聽取
當事人意見後，本院裁定行簡式審判程序，判決如下：
    主  文
甲○○施用第二級毒品，處有期徒刑肆月，如易科罰金，以新臺
幣壹仟元折算壹日；又施用第二級毒品，累犯，處有期徒刑陸月
，如易科罰金，以新臺幣壹仟元折算壹日；又施用第二級毒品，
累犯，處有期徒刑陸月，如易科罰金，以新臺幣壹仟元折算壹日
。應執行有期徒刑壹年貳月，如易科罰金，以新臺幣壹仟元折算
壹日。
    事  實
一、甲○○前於民國97年間，因施用第二級毒品案件，經本院以
    97年度毒聲字第 558號裁定令入戒治處所施以強制戒治，後
    經評定無繼續強制戒治之必要，於98年 3月11日停止處分執
    行釋放出監（另由臺灣臺北地方法院檢察署接執行），並由
    臺灣臺北地方法院檢察署檢察官於98年 4月27日以98年度戒
    毒偵字第 106號案件為不起訴之處分確定。又曾因贓物、毒
    品危害防制條例、詐欺等案件，先後分別經本院97年度易字
    第1973號判決判處有期徒刑 2月、97年度易字第1874號判決
    判處有期徒刑4月、97年度簡字第3009號判決判處有期徒刑4
    月、97年度簡字第2699號判決判處有期徒刑 3月、97年度簡
    字第3589號判決判處有期徒刑 5月確定在案，嗣經本院以97
    年度聲字第3196號裁定合併定應執行有期徒刑1年4月，嗣因
    司法院大法官於98年6月19日做成釋字第662號解釋，甲○○
    並於98年6月20日出監，而上開應執行刑後經本院於98年7月
    27日以98年度聲字第1899號裁定得易科罰金，並於98年11月
    23日執行完畢（於下開(一)部分構成不累犯，(二)、(三)部分則構
    成累犯）；又因於98年10月15日施用第二級毒品安非他命案
    件，經本院於98年12月 4日以98年度簡字第4661號判處有期
    徒刑 4月確定（於本件不構成累犯）。詎甲○○仍不知悔改
    ，各基於施用第二級毒品甲基安非他命之犯意，而為下列行
    為，並均經警採集其尿液送驗，呈安非他命類陽性反應，始
    悉該情：
  (一)於98年11月22日凌晨3、4時許，在臺北市○○○路之某汽車
    旅館內，以玻璃球燒烤方式，施用第二級毒品甲基安非他命
    ，而於98年11月23日凌晨4 時11分許，在臺北市○○○路及
    大安路口為警查獲。
  (二)於99年 1月23日下午4、5時許，在其友人位在臺北縣土城市
    之住處內，以玻璃球燒烤方式，施用第二級毒品甲基安非他
    命，而於同日夜間10時許，在臺北市○○區○○街45號2 樓
    之1之住處內為警查獲。
  (三)於99年 1月30日下午3、4時許，在其臺北市○○區○○街45
    號2樓之1住處，以玻璃球燒烤方式，施用第二級毒品甲基安
    非他命，而於同日下午5 時50分許，在臺北市○○區○○街
    45號前為警查獲。
二、案經臺北市政府警察局中山分局、大安分局報告臺灣臺北地
    方法院檢察署檢察官偵查起訴。
    理  由
一、訊據被告甲○○對於上揭犯罪事實均坦承不諱，被告於上開
    各時為警查獲後，經採集尿液檢體送驗，以氣相層析質譜儀
    法確認檢驗結果，確呈安非他命及高濃度之甲基安非他命陽
    性反應，此分別有台灣尖端先進生技醫藥股份有限公司98年
    12月4日、99年2月4日及99年2月12日濫用藥物檢驗報告附卷
    可稽（以上分見99年度毒偵字第771號卷第10頁、第508號卷
    第307頁及第623號卷第82頁）。而以氣相層析質譜儀之方法
    作藥物及其代謝產物之定性及定量分析檢驗者，幾乎不會有
    偽陽性反應產生，亦即如尿液中未含有毒品之反應者，即不
    可能產生因藥物所引起之偽陽性反應，有行政院衛生署管制
    藥品管理局92年7 月23日管檢字第0920005609號函可參；又
    施用安非他命後，總計約有施用劑量之90％在3至4天內由尿
    液排出，其代物無甲基安非他命成分，故施用安非他命後，
    其尿液不致檢出甲基安非他命陽性反應；而施用甲基安非他
    命後，其尿液可檢出甲基安非他命和其代謝物安非他命成分
    。目前國內緝獲之白色結晶或粉末狀安非他命毒品，其成分
    多為甲基安非他命，此亦有行政院衛生署管制藥品管理局93
    年11月2 日管檢字第0930010499號函可佐，均為本院辦理同
    類案件於職務上所知之事實。是被告之尿液以氣相層析質譜
    儀之方法檢驗，既已呈甲基安非他命反應，顯已排除偽陽性
    反應之可能，足認被告任意性自白與事實相符，事證明確，
    被告上開犯行均堪認定，均應予依法論科。
二、按92年7月9日修正公布之毒品危害防制條例自93年1月9日施
    行。其中第20條、第23條將施用毒品之刑事處遇程序，區分
    為「初犯」及「5年內再犯」、「5年後再犯」。依其立法理
    由之說明：「初犯」，經觀察、勒戒或強制戒治後，應為不
    起訴處分或不付審理之裁定；「 5年內再犯」者，因其再犯
    率甚高，原實施之觀察、勒戒及強制戒治既已無法收其實效
    ，爰依法追訴或裁定交付審理。至觀察、勒戒或強制戒治執
    行完畢釋放後，「 5年後再犯」者，前所實施之觀察、勒戒
    或強制戒治已足以遮斷其施用毒品之毒癮，為期自新及協助
    其斷除毒癮，仍適用「初犯」規定，始應先經觀察、勒戒、
    強制戒治之程序。從而依該次修正後之規定，僅限於「初犯
    」及「 5年後再犯」二種情形，應先經觀察、勒戒或強制戒
    治之程序，此乃該條例第10條之例外規定。倘被告於 5年內
    已再犯，經依法追訴處罰，縱其第3次（或第3次以上）再度
    施用毒品之時間，在初犯經觀察、勒戒或強制戒治執行完畢
    釋放5年以後，因與單純之「5年後再犯」之情形有別，不合
    於「5年後再犯」之例外規定；且因已於「5年內再犯」，顯
    見其再犯率甚高，原實施觀察、勒戒或強制戒治，已無法收
    其實效，即應回歸原則性規定，由檢察官逕行起訴，依該條
    例第10條處罰（最高法院96年度台非字第 236號判決意旨及
    97年度第 5次刑事庭會議決議參照）。查被告有上開所示施
    用毒品紀錄，有臺灣高等法院被告前案紀錄表在卷可按，揆
    諸前開規定及說明，被告所為本件施用第二級毒品之犯行，
    並無「初犯」規定之適用，均應直接訴追處罰。
三、按甲基安非他命為毒品危害防制條例第2條第2項第 2款明定
    之第二級毒品。核被告所為，均係犯毒品危害防制條例第10
    條第2 項之施用第二級毒品罪。被告各次施用前持有第二級
    毒品之行為，為各該次施用行為所吸收，均不另論罪。被告
    所犯上開3 罪，其犯意各別，行為互殊，應予分論併罰。查
    被告有如事實欄所示刑之宣告及執行完畢情形，有臺灣高等
    法院被告前案紀錄表在卷可考，其於98年11月23日執行完畢
    後，5 年內故意再犯上開犯罪事實一之(二)、(三)所載有期徒刑
    以上之罪，均為累犯，均應依刑法第47條第1 項規定加重其
    刑。爰審酌被告前因施用毒品，歷經觀察、勒戒程序，並經
    追訴審判，惟仍未能完全戒絕毒癮，復再犯本件施用毒品罪
    ，其施用毒品對於社會秩序固有間接之影響，惟本質上尚屬
    自我戕害行為，暨被告之素行、生活狀況、智識程度、犯後
    坦承犯行之態度等一切情狀，就所犯3 罪分別量處如主文所
    示之刑，及定應執行刑，並均諭知易科罰金之折算標準。
四、上開犯罪事實一(二)、(三)扣案之白色晶體5包及白色透明晶體1
    包，經鑑驗結果，該白色晶體5 包為純度約99％之第二級毒
    品甲基安非他命（不含包裝袋，驗餘淨重15.65 公克），該
    白色透明晶體1 包則檢出含有第二級毒品甲基安非他命成分
    （不含包裝袋，驗餘淨重8.51公克），分別有具專門鑑定毒
    品能力之內政部刑事警察局99年2月10日刑鑑字第099001189
    6號鑑定書及臺北市政府警察局99年2月24日鑑驗通知書在卷
    可佐，被告雖供稱其為各該犯行所施用，然本件警方尚查獲
    其他多種毒品，且重量或數量均非微（詳下述），核與一般
    施用毒品者持有毒品之常情有違，被告所述，尚非可採，況
    無其他證據足資證明上開扣案之甲基安非他命確為被告所施
    用，公訴人於起訴書中亦載明被告涉嫌販賣毒品部分，仍另
    案偵辦中，又公訴意旨另稱：上開犯罪事實一(二)有扣得MDMA
    共計51.5顆、第三級毒品愷他命4包（淨重38.57公克）及一
    粒眠20顆，及上開犯罪事實一(三)有扣得MDMA共計97顆、第三
    級毒品愷他命8 包（淨重6.28公克）及一粒眠共計30顆等情
    ，亦無證據證明與本件犯罪有關，爰均不宣告沒收，應由檢
    察官另為適法之處理，附此敘明。
據上論斷，應依刑事訴訟法第273條之1第1項、第299條第1 項前
段，毒品危害防制條例第10條第2項，刑法第11條、第41條第1項
前段、第51條第5款，判決如主文。
本案經檢察官張成業到庭執行職務
中    華    民    國    99    年    5     月    20    日
                        刑事第十四庭  法  官  賴武志
以上正本證明與原本無異。
如不服本判決應於收受送達後10日內向本院提出上訴書狀，並應
敘述具體理由；其未敘述上訴理由者，應於上訴期間屆滿後20日
內向本院補提理由書（均須按他造當事人之人數附繕）「切勿逕
送上級法院」。
                                      書記官  劉麗英
中    華    民    國    99    年    5     月    20    日
附錄本案論罪法條全文：
毒品危害防制條例第10條
施用第一級毒品者，處 6 月以上 5 年以下有期徒刑。
施用第二級毒品者，處 3 年以下有期徒刑。

司法院資訊處製作；財團法人民間司法改革基金會備份。
